【裁判字號】    95,訴,863
【裁判日期】    951229
【裁判案由】    
【裁判全文】
臺灣基隆地方法院刑事判決               95年度訴字第863號
公  訴  人  臺灣基隆地方法院檢察署檢察官
被      告  甲○○
上列被告因毒品危害防制條例案件，經檢察官提起公訴（95年度
毒偵字第2025號）及移送併辦（95年度毒偵字第2077號），於本
院準備程序進行中，被告先就被訴事實為有罪之陳述，本院合議
庭乃裁定由受命法官依簡式審判程序進行審理，並判決如下：
    主  文
甲○○施用第一級毒品，累犯，處有期徒刑柒月。
    事  實
一、甲○○曾因恐嚇案件，經臺灣高等法院於民國91年2月25 日
    以90年度上更一字第1148號判決判處應執行有期徒刑2年6月
    確定，甫於95年4月1日縮刑期滿執行完畢。
二、甲○○87、88年間曾因2 度施用毒品案件，經本院裁定送觀
    察、勒戒後，嗣均認無繼續施用傾向，而分於88年1月1日、
    88年11月24日釋放，並經臺灣基隆地方法院檢察署檢察官於
    88年11月29日以88年度毒偵緝字第47號為不起訴處分。89年
    間復因施用毒品案件，經臺灣地方法院檢察署檢察官聲請強
    制戒治，並以89年度毒偵字第1551號聲請簡易判決處刑書，
    本院於90年4月23日以89年度易字第428號判決判處公訴不受
    理確定。嗣於90年5月2日停止戒治付保護管束至90年9月1日
    。93年間再因施用毒品案件施以強制戒治經評定其成效合格
    而無繼續強制戒治之必要，於94年6月17 日因停止其處分，
    並經臺灣基隆地方法院檢察署檢察官於94年6月14日，以94
    年度戒毒偵字第19號不起訴處分確定。詎甲○○仍不知戒除
    癮，復基於施用毒品之犯意，於95年9月1日下午6 時許及同
    年月4日下午2時37分為警採尿前某時（起訴書記載為於95年
    9月4日14時37分為警採尿回溯24小時內某時），在基隆市火
    車站公廁內（起訴書記載為在不詳地點），以注射針筒摻水
    注射手臂方式，施用第一級毒品海洛因多次。嗣因甲○○為
    毒品列管人口，經警通知接受採集尿液送驗，結果呈嗎啡陽
    性反應，始知上情。
三、案經基隆市警察局第三分局報告臺灣基隆地方法院檢察署檢
    察官偵查起訴及臺灣基隆地方法院檢察署檢察官移送併辦。
    理  由
壹、程序事項：
    本件被告甲○○所犯者非為死刑、無期徒刑、最輕本刑為3
    年以上有期徒刑之罪或高等法院管轄第一審案件，其於準備
    程序進行中，先就被訴事實為有罪之陳述，經告知其簡式審
    判程序之旨，並聽取公訴人、被告之意見後，本院依刑事訴
    訟法第273條之1第1 項之規定，裁定由受命法官獨任進行簡
    式審判程序，合先敘明。
貳、認定事實所依據之證據及理由：
    (一)被告自白：被告於本院準備程序及審理中自白其於前述時
      、地施用第一級毒品海洛因之犯行事實，其任意自白核與
      下列事證相符，應堪採為證據。
    (二)尿液檢驗結果：臺灣檢驗科技股份有限公司濫用藥物尿液
      檢體檢驗報告2紙（分別附於2025號偵查卷第7頁、2077號
      偵查卷第9 頁），檢驗結果，均呈海洛因代謝物鴉片類嗎
      啡陽性反應。
    (三)臺灣基隆地方法院檢察署檢察官94年度戒毒偵字第19號不
      起訴處分書、臺灣高等法院被告全國前案紀錄表附卷可參
      ，足認被告確有如事實欄所載之觀察、勒戒及強制戒治事
      實。
參、論罪及科刑之理由：
一、(一)查海洛因係毒品危害防制條例所列管之第一級毒品，此為
      該條例第2條第2項第1 款所明定；又犯毒品危害防制條例
      第10條施用毒品之罪者，檢察官應聲請法院裁定，令被告
      入勒戒處所觀察、勒戒，經觀察、勒戒後，無繼續施用毒
      品之傾向者，應即釋放，並由檢察官為不起訴處分，有繼
      續施用毒品之傾向者，則由檢察官先聲請法院裁定令入戒
      治處所施以強制戒治，俟強制戒治期滿，再行釋放，並由
      檢察官為不起訴處分；而依前開規定觀察勒戒或強制戒治
      執行完畢釋放後，5 年內再犯施用毒品之罪者，檢察官應
      依法追訴，毒品危害防制條例第20條第1項、第2項、第23
      條第2項分別定有明文。
    (二)又立法者針對特定刑罰規範之構成要件，已預設其本身係
      持續實行之複次行為，具備反覆、延續之行為特徵，故將
      之總括或擬制成一個構成要件之「集合犯」行為，因刑法
      評價上為構成要件之行為單數，應僅成立一罪。查毒品因
      具有成癮性、濫用性，故立法實務首重以刑事處遇方式戒
      斷行為人毒癮，若無法收其實效，始依法追訴處罰，故施
      用毒品本身具備反覆、延續之行為特徵，持續多次施用毒
      品始為此類犯罪之典型或常態，於刑法評價上，施用毒品
      應僅成立集合犯一罪。且自「刑事法若干犯罪行為態樣，
      本質上原具有反覆、延續實行之特徵，立法時既予特別歸
      類，定為犯罪構成要件之行為要素，則行為人基於概括之
      犯意，在密切接近之一定時、地持續實行之複次行為，倘
      依社會通念，於客觀上認為符合一個反覆、延續性之行為
      觀念者，於刑法評價上，即應僅成立一罪。學理上所稱『
      集合犯』之職業性、營業性或收集性等具有重複特質之犯
      罪均屬之，例如經營、從事業務、收集、販賣、製造、散
      布等行為概念者是（最高法院95年度臺上字第1079號判決
      意旨參照）」，亦可查悉我國終審機關採取相同立場。有
      關行為人多次施用毒品之犯罪，實務前均依修正前刑法第
      56條連續犯之規定論以一罪，並加重其刑，惟因上開連續
      犯規定業經修正刪除，並自95年7月1日施行，其中修正理
      由說明四並以：「至連續犯之規定廢除後，對於部分習慣
      犯，例如竊盜、吸毒等犯罪，是否會因適用數罪併罰而使
      刑罰過重產生不合理之現象一節，在實務運用上應可參考
      德、日等國之經驗，委由學界及實務以補充解釋之方式，
      發展接續犯之概念，對於合乎接續犯或包括的一罪之情形
      ，認為構成單一之犯罪，以限縮數罪併罰之範圍，用以解
      決上述問題」等語，本院基於前述施用毒品構成要件之反
      覆實行特徵，並考量連續犯規定業經刪除之法律實然面暨
      修正刪除之立法理由，認為行為人如基於反覆實行之犯意
      ，在密切接近之一定時、地，持續實行單次或複次之施用
      毒品行為，應僅成立集合犯一罪。至個案中如有積極事證
      （例如先後施用毒品之時間差距甚遠、其間曾在監在押等
      ）顯示行為人上開反覆實行之犯意有所中斷，其後之施用
      毒品行為因屬另行起意之行為，自應另論一罪，而與先前
      之施用毒品罪名併罰之，自不待言。
    (三)核被告於強制戒治執行完畢後，5年以內再犯施用第一級
      毒品海洛因之行為，係犯毒品危害防制條例第10條第1項
      之施用第一級毒品罪。被告持有第一級毒品海洛因之低度
      行為，應為施用毒品之高度行為所吸收，不另論罪。又被
      告雖有多次施用第一級毒品海洛因之犯行，然據被告於本
      院準備程序所自承，其於有工作收入時係每2、3天施用第
      一級毒品海洛因1 次，可見其犯罪行為甚為持續且密集，
      且前已有施用毒品觀察、勒戒之前科（見臺灣高等法院被
      告前案紀錄表），仍續為施用海洛因，顯見被告已施用同
      種毒品成癮，故其接連數次施用第一級毒品海洛因之行為
      ，應屬「集合犯」，應依上開(二)之說明論以一罪。至檢察
      官移送併辦部分（95年度毒偵字第2077號），與起訴被告
      施用第一級毒品之犯罪事實，既有包括一罪關係，為起訴
      效力及，本院應併予審理，附此敘明。又被告前曾受如事
      實欄所載有期徒刑之執行，此有臺灣高等法院被告前案紀
      錄表附卷可考，其於有期徒刑之執行完畢後，5年以內故
      意再犯本件有期徒刑以上之罪，為累犯，應加重其刑。
    (四)爰審酌海洛因雖然有良好的鎮痛效果，但毒性極強，極易
      中毒，剛使用時會無法集中精神，但會感到快感；使用過
      量會導致急性中毒，產生昏睡、血壓降低、呼吸抑制等症
      狀，雖其鎮痛效果為嗎啡之4至8倍，但其毒性卻為嗎啡的
      10倍，目前世界各國都禁止製造也不於醫療使用；且海洛
      因具極高的成癮性，長期使用之後一旦停止會強烈地渴求
      此藥，並出現不安、流淚、易怒、身體捲曲、抽筋等症狀
      ，戒解不易，乃經立法院於86年10月30日三讀通過毒品危
      害防制條例，將其列為第一級毒品，該條例並於87年5月2
      0日公布，同年月22 日生效，該條例對於施用毒品之被告
      改以治療、矯治為目的，非重在處罰，是被告違反本罪實
      係基於「病患性」行為，而對他人甚少損害，然被告前曾
      因犯罪經判決執行，又曾因施用毒品，經送觀察、勒戒、
      強制戒治及判決執行，有上開前案紀錄表為憑，素行非佳
      ，經警查獲後仍未戒絕，如前次輕度量刑就被告言已無法
      收矯治之效，再衡量被告犯罪之動機、吸食頻率、犯罪時
      所受之刺激、犯罪之手段、犯人之生活狀況、品行、智識
      程度、犯罪所生之危險或損害、犯罪後坦承犯行之態度等
      一切情狀，判處如主文所示之刑。
肆、適用之法律依據：
    刑事訴訟法第273條之1第1項、第299條第1 項前段，毒品危
    害防制條例第10條第1項、第23條第2項，刑法第11條前段、
    第47條第1項，判決如主文。
本案經檢察官乙○○到庭執行職務。
中    華    民    國    95    年    12    月    29    日
                  刑事第四庭法    官  林淑鳳
以上正本證明與原本無異。
對於本件判決如有不服，應於收受送達後10日內，向本院提出上
訴書狀，上訴於臺灣高等法院，並按他造當事人之人數附具繕本
。
中    華    民    國    95    年    12    月    29    日
                            書 記 官  王毓嫻
附錄論罪法條
毒品危害防制條例第10條第1項
施用第一級毒品者，處 6 月以上 5 年以下有期徒刑。


司法院資訊處製作；財團法人民間司法改革基金會備份。
